【裁判字號】    97,交聲,717
【裁判日期】    970829
【裁判案由】    違反道路交通管理處罰條例聲明異議
【裁判全文】
臺灣臺北地方法院交通事件裁定         97年度交聲字第717號
原處分機關  臺北市交通事件裁決所
異  議  人
即受處分人  泰隆水果行即黃作雄
上列受處分人因違反道路交通管理處罰條例案件，對於臺北市交
通事件裁決所九十七年二月二十日所為之處分（原處分案號：北
市裁四字第裁二二─ＡＥＶ七○九八四八號），聲明異議，本院
裁定如下：
    主  文
原處分撤銷。
泰隆水果行即黃作雄不罰。
    理  由
一、按汽車使用註銷之牌照行駛者，處汽車所有人新臺幣（以下
    同）三千六百元以上一萬零八百元以下罰鍰，並禁止其行駛
    ，且牌照扣繳之；道路交通管理處罰條例第十二條第一項第
    四款、第二項分別定有明文。
二、本件原處分機關臺北市交通事件裁決所，係以異議人即受處
    分人泰隆水果行即黃作雄所有之車牌號碼ＫＴ─八○六五號
    自用小客車，於民國（下同）九十六年八月五日十二時十五
    分許，在臺北市○○街四十號前，因使用註銷之牌照行駛，
    經原舉發單位臺北市政府警察局中正第二分局交通分隊警員
    ，以違反道路交通管理處罰條例第十二條第一項第四款製單
    舉發。嗣受處分人並未提出申訴，經原處分機關乃依道路交
    通管理處罰條例第十二條第一項第四款、第二項規定，裁處
    罰鍰一萬零八百元，並扣繳牌照。
三、異議意旨略以：車牌號碼ＫＴ─八○六五號原係登記為自用
    小貨車，而非自用小客車，因此裁決書所載違法事實，是否
    確為異議人所為，即有疑問；異議人早於多年前因車輛不堪
    使用而將其車牌註銷並繳回，凡此均證車牌號碼ＫＴ─八○
    六五號自用小客車係遭他人冒用或偽造，臺北市交通事件裁
    決所所為之裁決顯有錯誤而應予以廢棄等語。
四、經查：
    (一)車牌號碼ＫＴ─八○六五號之汽車新領牌照登記項目中，
      其登記牌照種類為「小自」（即自用小客車），此有交通
      部公路總局新竹區監理所桃園監理站九十七年五月二十日
      竹監桃字第○九七○○一○九九二號函檢送車牌號碼ＫＴ
      ─八○六五號汽車新領牌照登記書乙份在卷可證。異議人
      以車牌號碼ＫＴ─八○六五號原係登記為自用小貨車，而
      非自用小客車為由，主張裁決書所載違法事實非受處分人
      所為，尚非可採。
    (二)依附卷之臺北市監理處九十七年五月二十日北市監三字第
      ○九七六五五三四一○○號函檢送車牌號碼ＫＴ─八○六
      五號自用小客車之汽車車籍查詢資料所示，「牌照狀態」
      欄位註記為「條例易處逕行註銷」，「繳回牌數」欄位之
      註記為「０」，足見車牌號碼ＫＴ─八○六五號自用小客
      車之車牌雖業經監理機關予以處分註銷，惟未繳回，是以
      異議人辯稱已將車牌號碼ＫＴ─八○六五號自用小客車之
      車牌註銷並繳回，可證該車車牌係遭他人冒用或偽造等語
      ，亦難採信。
五、惟按行為人有道路交通管理處罰條例之情形者，應填製舉發
    違反道路交通管理事件通知單，並於被通知人欄予以勾記，
    其通知聯依下列規定辦理：…二、受處分人非該當場被查獲
    之駕駛人或行為人，舉發機關應另行送達之；違反道路交通
    管理事件統一裁罰基準及處理細則第十一條第一項第二款定
    有明文。本件係臺北市政府警察局中正第二分局交通分隊警
    員於執行交通稽查勤務時，經電腦查詢發現系爭車輛係使用
    註銷之牌照於上揭時、地行駛於道路，員警即依法攔停舉發
    ，當場被查獲之駕駛人為林方宜，執勤員警並填製舉發違反
    道路交通管理事件通知單後，將該通知單交予林方宜簽收，
    此有臺北市政府警察局北市警交字第ＡＥＶ七○九八四八號
    舉發違反道路交通管理事件通知單存根聯影本一件附卷可稽
    。然道路交通管理處罰條例第十二條第一項第四款、第二項
    規定之應受處分人為「汽車所有人」，非「汽車駕駛人」，
    足見本件裁決書所載違規行為之受處分人應為該車輛所有人
    ，而非當場被查獲之行為人或駕駛人，是以原舉發機關應依
    違反道路交通管理事件統一裁罰基準及處理細則第十一條第
    一項第二款規定，將上開舉發通知單之通知聯另行送達於汽
    車所有人。本件舉發通知單僅經原舉發機關於舉發當場交予
    被查獲之駕駛人簽收，而未依法另行送達於裁決對象之異議
    人，其程序顯有未合。況本件經認定違規之車牌號碼ＫＴ
    ─八○六五號車輛，應為五人座之ＶＯＬＶＯ轎式自用小客
    車，此有臺北市監理處九十七年五月二十日北市監三字第０
    九七六五五三四一００號函及附件之汽車車籍查詢資料附卷
    可稽，與本件原經舉發之自小客（貨）之違規車輛亦非相符
    ，是本件之違規車輛亦難認係異議人所有。
六、綜上所述，原處分機關未予究明舉發通知單之送達情節，及
    違規車輛與車籍登記歧異之情形，逕以異議人使用註銷之牌
    照行駛，而以未經送達舉發通知單之異議人逾越應到案期限
    六十日以上，依違反道路交通管理事件統一裁罰基準及處理
    細則第四十四條第一項、道路交通管理處罰條例第十二條第
    一項第四款、第二項及修正前違反道路交通管理事件統一裁
    罰基準表規定，裁處其罰鍰一萬零八百元，並扣繳牌照，即
    有可議。異議人聲明異議之理由，雖非可採，惟原處分既有
    前開不當之處，自應予以撤銷，改諭知不罰，以資適法。
七、據上論斷，應依道路交通案件處理辦法第二十條前段，裁定
    如主文。
中   華   民   國   九十七   年   八   月   二十九   日
                         交通法庭法  官   劉方慈
上正本證明與原本無異。
如不服本裁定，應於裁定送達後5日內向本院提出抗告狀。
                                  書記官  林妙穗
中   華   民   國   九十七   年   八   月   二十九   日


司法院資訊處製作；財團法人民間司法改革基金會備份。
